【裁判字號】    98,審易,1201
【裁判日期】    980814
【裁判案由】    公共危險
【裁判全文】
臺灣高雄地方法院刑事判決            98年度審易字第1201號
公  訴  人  臺灣高雄地方法院檢察署檢察官
被      告  乙○○○
上列被告因公共危險案件，經檢察官提起公訴（98年度偵字第11
219 號），本院判決如下：
    主  文
乙○○○無罪。
    理  由
一、公訴意旨略以：被告乙○○○係「同得企業有限公司（下稱
    同得公司）」之實際負責人，明知該公司位於高雄縣燕巢鄉
    ○○路312 巷5 號之廠房設有接電裝置，本應注意廠房內電
    線、電路之使用情形，予以定期更換維修，且下班離開廠房
    時應將插頭拔下，以免電線燒熔引發火災，而依當時情形亦
    無任何不能注意之情事，詎其於民國97年9 月10日下午5 時
    許下班離開上開廠房時，疏於注意廠房內用電情形，未將裝
    置於該廠房西南處插座上之延長線插頭拔起，或將總電源關
    閉，使該延長線仍保持通電狀態，致該延長線於同日夜間8
    時44分許，因不堪電力負荷而造成短路起火燃燒，進而燒燬
    當時無人在內之上開廠房，致生公共危險，因認被告涉犯刑
    法第174 條第3 項後段之失火燒燬現未有人所在之自己所有
    建築物罪嫌。
二、按被告未經審判證明有罪確定前，推定其為無罪；犯罪事實
    ，應依證據認定之，無證據不得認定犯罪事實。又不能證明
    被告犯罪者，應諭知無罪之判決，刑事訴訟法第154 條、第
    301 條第1 項分別定有明文。次按，認定犯罪事實所憑之證
    據，雖不以直接證據為限，間接證據亦包括在內，然而無論
    直接證據或間接證據，其為訴訟上之證明，須於通常一般人
    均不致有所懷疑，而得確信其為真實之程度者，始得據為有
    罪之認定，倘其證明尚未達到此一程度，而有合理之懷疑存
    在時，即難遽採為不利被告之認定，最高法院著有76年臺上
    字第4986號判例可資參照。又依刑事訴訟法第161 條第1 項
    規定，檢察官就被告犯罪事實，應負舉證責任，並指出證明
    之方法。因此，檢察官對於起訴之犯罪事實，應負提出證據
    及說服之實質舉證責任。倘其所提出之證據，不足為被告有
    罪之積極證明，或其指出證明之方法，無從說服法院以形成
    被告有罪之心證，基於無罪推定之原則，自應為被告無罪判
    決之諭知，最高法院亦著有92年臺上字第128 號判例可參。
    末按，刑法第174 條第3 項失火罪之成立，以失火之建築物
    「燒燬」為必要，而所謂建築物遭「燒燬」，則指該建築物
    已達喪失其效用之程度而言，如僅係建築物內之傢俱、物件
    遭燒燬，建築物本身尚未達喪失其效用之程度，即無從論以
    該罪（最高法院著有71年度台上字第6583號、79年度台上字
    第2656號判決可資參照）。
三、證據能力之判斷：按被告以外之人於審判外之言詞或書面陳
    述，除法律有規定者外，不得作為證據，刑事訴訟法第159
    條第1 項定有明文。又被告以外之人於審判外之陳述，雖不
    符前4 條之規定，而經當事人於審判程序同意作為證據，法
    院審酌該言詞陳述或書面陳述作成時之情況，認為適當者，
    亦得為證據，刑事訴訟法第159 條之5 第1 項亦定有明文。
    卷附火災原因調查報告書，係被告以外之人於審判外之書面
    陳述，而檢察官及被告就上開書面陳述，未於本院審理過程
    中聲明異議，同意將之作為證據，本院並審酌前開陳述作成
    時之情況正常，且與本案相關之待證事實具有關連性，認適
    當作為證據，依前開刑事訴訟法第159 條之5 第1 項之規定
    ，認上開陳述具有證據能力。
四、檢察官認被告涉犯前揭罪嫌，無非係以被告之供述、卷附火
    災原因調查報告書（含火災出勤觀察紀錄、火災現場平面及
    物品配置圖、現場相片、中華警安保全事故報告、電腦受訊
    資料）為依據。訊據被告固不否認其係同得公司實際負責人
    ，並有未將上開廠房內延長線插頭拔起而使電線短路、進而
    導致本件火災事故發生之過失等事實，然堅決否認有何失火
    燒燬現未有人所在之自己所有建築物犯行，辯稱：上開火災
    事故發生後，前揭廠房受損之情形並不嚴重，除廠房內部分
    物品及電線有損壞外，廠房的牆壁僅發生脫漆、燻黑之狀況
    ，而廠房屋頂亦僅有部分變形產生空隙、受到煙燻，建築物
    本身並未喪失其效用，未達燒燬之程度等語。經查：
(一)、被告所有之高雄縣燕巢鄉○○路312 巷5 號鐵皮屋（即供同
    得公司營業所用之廠房），於97年9 月10日夜間，於無人在
    內之情形下，因被告疏未將裝置於該廠房西南處插座上之延
    長線插頭拔起，導致該延長線在保持通電之狀態下，發生電
    線短路而起火燃燒，並延燒該廠房內之馬達、發電機、冷氣
    機、蓄電池等物品，嗣經高雄縣政府消防局人員接獲通報而
    前往搶救，並於同日夜間10時15分許撲滅火勢等事實，業據
    被告坦認在卷，並有火災原因調查報告書在卷可稽（見偵1
    卷第2 至41頁），堪以認定。
(二)、關於上開鐵皮屋廠房是否已因前揭火災事故而遭「燒燬」乙
    節，此據被告辯述如上，而證人即本件火災事故發生後至現
    場進行勘查之高雄縣政府消防局火災調查科人員甲○○於本
    院審理中證稱：本件火災事故發生後，伊分別於火災發生當
    日及翌日，先後2 次至現場進行勘查工作，而經伊勘查的結
    果，該廠房之鐵皮牆壁僅有發生受燒變色及變形的狀況，屋
    頂則是遭燻黑並有變形，但沒有發生塌陷狀況，又廠房的工
    字樑，亦僅有受燒變色，而無彎曲傾斜之情形，故整個廠房
    的主要結構及其安全性，並沒有因火災而受影響等語（見本
    院卷第30頁），是被告所執辯詞要與證人甲○○證述情節相
    符；再佐以卷附蒐證相片顯示（見偵1 卷第21至37頁），本
    件火災事故發生後，上開鐵皮屋廠房之主體結構，除鐵製大
    門有因受燒而變色，而作為屋頂、牆壁之鐵皮有發生變色及
    些許變形而產生部分空隙外，其建築物之整體結構堪稱完好
    ，並無發生重大損壞，是該鐵皮屋廠房之遮風避雨、供人在
    內工作、生活之功能均仍存在，並未喪失其建築物之效用，
    足認被告所辯應足採信，上開廠房並未因本件火災事故而發
    生遭「燒燬」之情形，依據前開說明，自難論認被告有被訴
    之失火燒燬現未有人所在之自己所有建築物犯行。
五、綜上，本件檢察官認被告涉嫌前揭犯行所憑之證據，尚未達
    於通常一般之人均不致有所懷疑，而得確信其為真實之程度
    ，依刑事訴訟制度「倘有懷疑，即從被告之利益為解釋」、
    「被告應被推定為無罪」之原則，即難據以為被告不利之認
    定。此外，復查無其他積極證據，足資認定前揭鐵皮屋廠房
    已因本件火災事故而遭「燒燬」，自屬不能證明被告犯罪，
    依首開說明，自應為被告無罪之諭知。至於本件火災事故發
    生後，上開鐵皮屋廠房內之物品（非建築物本身），雖有遭
    燒燬之情，然因本件起訴書所載之犯罪事實，關於因本件火
    災事故所遭燒燬之物品，僅提及上開鐵皮屋廠房本身，全然
    未敘及其他物品，是本院自無從論認被告是否另犯有刑法第
    175 條第3 項之罪，附此敘明。
據上論斷，應依刑事訴訟法第301 條第1 項，判決如主文。
本案經檢察官陳麗琇到庭執行職務。
中    華    民    國    98    年    8     月    14    日
                  刑事第十庭    法  官  陳君杰
以上正本證明與原本無異。
如不服本判決應於收受判決後10日內向本院提出上訴書狀，並應
敘述具體理由。其未敘述上訴理由者，應於上訴期間屆滿後20日
內向本院補提理由書(均須按他造當事人之人數附繕本)「切勿逕
送上級法院」。
中    華    民    國    98    年    8     月    14    日
                                書記官  李承悌


司法院資訊處製作；財團法人民間司法改革基金會備份。
